臺灣高雄地方法院刑事判決　　　　　　　 94年度訴字第563號
公　訴　人　臺灣高雄地方法院檢察署檢察官
被　　　告　甲○○　男民國6.
指定辯護人　本院公設辯護人　丙○○
上列被告因違反毒品危害防制條例案件，經檢察官提起公訴（93
年度偵字第25314 號），本院判決如下：
    主  文
甲○○無罪。
    理  由
一、公訴意旨略以：被告甲○○意圖供自己施用，自民國93年11
    月3 日起至同年12月3 日止，向不詳姓名年籍綽號「順哥」
    之男子，以第二級毒品甲基安非他命以半兩（18.75 公克）
    新台幣（下同）1 萬3 千元之價格購買，嗣被告竟基於意圖
    販賣而持有，將其第二級毒品甲基安非他命毛重36公克，以
    其所有之電子磅秤分裝為毛重20.7公克1 大包、毛重3.7 公
    克2 小包、毛重1.9 公克2 小包、毛重1.8 公克2 小包、毛
    重1.6 公克1 小包，準備除部分供其施用外，其餘再販賣予
    不特定之人施用。嗣於同年12月15日下午1 時30分許，為警
    持本院核發之搜索票至被告甲○○位於高雄市○○區○○路
    246 號5 樓之1 住處搜索，當場在房間內櫃子查獲第二級毒
    品甲基安非他命1 大包毛重20.7公克、電子磅秤1 個、玻璃
    球1 個、分裝空夾鏈袋一批及在其所有車牌號碼ZS-6452 號
    自用小客車前座置物箱內查獲第二級毒品甲基安非他命毛重
    3.7 公克2 小包、毛重1.9 公克2 小包、毛重1.8 公克2 小
    包、毛重1.6 公克1 小包等物，因認被告涉犯毒品危害防制
    條例第5 條第2 項之意圖販賣而持有第二級毒品罪嫌。
二、按犯罪事實應依證據認定之，無證據不得認定犯罪事實；又
    不能證明被告犯罪者，應諭知無罪之判決，刑事訴訟法第15
    4 條第項、第301 條第1 項分別定有明文。又事實之認定，
    應憑證據，如未能發現相當證據，或證據不足以證明，自不
    能以推測或擬制之方法，為裁判基礎（最高法院40年台上字
    第86號判例參照）。且認定犯罪事實所憑之證據，雖不以直
    接證據為限，間接證據亦包括在內，然而無論直接證據或間
    接證據，其為訴訟上之證明，須於通常一般之人均不致有所
    懷疑，而得確信其為真實之程度者，始得據為有罪之認定，
    倘其證明尚未達到此一程度，而有合理之懷疑存在而無從使
    事實審法院得有罪之確信時，即應由法院為諭知被告無罪之
    判決（最高法院76年台上字第4986號判例參照）。
三、本件公訴人認被告甲○○涉有前揭意圖販賣而持有第二級毒
    品之犯行，無非係以被告於偵查中供稱有意圖將該毒品販賣
    他人等語，扣案之甲基安非他命  1 大包、7 小包及高雄醫
    學大學附設中和紀念醫院檢驗報告為其論罪之依據。而訊據
    被告矢口否認有何意圖販賣而持有第二級毒品之犯行，辯稱
    ：扣案之甲基安非他命是自己要施用的，不是準備要販賣的
    ，分裝好是因為便於自己外出釣魚時方便施用，不是要販賣
    才分裝的等語。
四、經查：
  (一)被告於93年12月15日下午1 時30分許，為警持本院核發之搜
    索票至其位於高雄市○○區○○路246 號5 樓之1 住處搜索
    ，當場在房間內櫃子查獲甲基安非他命1 大包、電子磅秤1
    個、玻璃球吸食器1 個、分裝空夾鏈袋一批及在其所有車牌
    號碼ZS-6452 號自用小客車前座置物箱內查獲甲基安非他命
    7 小包乙節，有搜索票、搜索扣押筆錄、扣押物品目錄表各
    1 紙及照片10幀附卷可稽（見警卷第5 頁至第7 頁、第15頁
    至第19頁），且為被告所不否認，而扣案疑似甲基安非他命
    之晶體1 大包、7 小包，經送請高雄醫學大學附設中和紀念
    醫院檢驗結果，確均係甲基安非他命無訛（驗後毛重分別為
    20.6公克、3.6 公克、3.6 公克、1.8 公克、1.7 公克、1.
    7 公克、1.8 公克、1.5 公克），有該院94年1 月18日編號
    第0000-000號至第0000-000號檢驗報告各1 紙在卷可憑（見
    偵查卷第19頁至第26頁），顯見上開為警查扣之甲基安非他
    命確為被告所持有，然證人丁○○於本院審理時證稱：查到
    的安非他命、夾鏈袋、磅秤是甲○○的，伊有看過甲○○施
    用安非他命及海洛因等語（見本院卷第78頁、第79頁），且
    被告為警查獲之同日，隨即因施用第一、二級毒品經裁定送
    觀察、勒戒，於94年1 月17日始因無繼續施用毒品傾向釋放
    等情，有臺灣高雄地方法院檢察署檢察官觀察勒戒處分執行
    指揮書（見偵查卷第14頁）、臺灣高等法院被告前案紀錄表
    各1 份在卷可稽，足見被告染有施用第二級毒品甲基安非他
    命之惡習，是被告前揭所辯扣案之甲基安非他命是要供自己
    施用等語，尚非無據。
  (二)雖被告於偵查中供稱：「沒有販賣毒品，但我是有這樣想要
    賣給別人」等語（見偵查卷第12頁），惟被告於警詢及本院
    審理時均未為如此之供述，且其上開所述僅係想要賣給別人
    之念頭，是否僅憑被告上開意念之陳述，即作為認定被告持
    有上開甲基安非他命係為販賣之用之唯一依據，要非無疑。
    又扣案之甲基安非他命數量非鉅，與販賣毒品之行為並無絕
    對之證據關聯性，被告辯稱該扣案之毒品是其所施用亦非全
    無可能，自無法以此毒品數量逕得證明被告有營利之意圖，
    且參以扣案前揭數量之毒品本可供被告一段期間之施用，而
    攜帶毒品在身之原因非僅唯一，又無證據足以認定被告有何
    將扣案毒品意圖交付他人之事實，尚難遽以被告持有查扣毒
    品之數量，率認被告即有持以販賣之意圖。
  (三)另被告雖持有空夾鏈袋1 批，然夾鏈袋乃十分容易取得之物
    品，其價格亦甚為低廉，消費者通常一次買入之數量少有僅
    1 、2 個者，而有施用毒品習慣之人，將毒品分裝於夾鏈袋
    內，以便外出時攜帶者亦所在多有，故無從由被告持有多數
    之分裝袋即推論其有意圖販賣毒品之行為，且扣案之玻璃球
    吸食器及夾鏈袋等物，通常亦為施用毒品所需使用之物，非
    即係意圖販賣毒品所必須之物，與本件待證事實尚無直接之
    關連性，而被告於本院審理時供稱：因為之前吸食過量，所
    以用磅秤控制施用的量等語（見本院卷第92頁），則扣案之
    電子磅秤作為被告量秤所施用毒品之數量，亦非無可能，是
    自亦無從藉由上開扣案之物品證明被告確有意圖販賣第二級
    毒品之犯行。
  (四)綜上所述，公訴人起訴所憑證據無從佐為認定被告有何被訴
    意圖販賣而持有第二級毒品之犯行，自難僅以被告於為警查
    獲時持有扣案之甲基安非他命1 大包、7 小包，即推認被告
    有欲將所持有之甲基安非他命販賣營利之不法意圖，公訴人
    所為舉證在客觀上尚未達於一般人均不致於有所懷疑，而得
    確信被告犯罪之程度；既尚有合理懷疑之存在，於被告所辯
    非全無可採之情況下，自不得僅憑主觀上之推測，而將一般
    經驗上有利被告之其他合理情況逕予排除，依「罪證有疑，
    利於被告」之法則，即應作有利於被告之認定。此外，並無
    其他積極證據足認被告確有公訴人所指意圖販賣而持有第二
    級毒品之犯行，既不能證明被告犯罪，揆諸首揭說明，依法
    自應為被告無罪之諭知。
據上論斷，應依刑事訴訟法第301條第1項，判決如主文。
本案經檢察官乙○○到庭執行職務。
中　　華　　民　　國　　94　　年　　7 　　月　　26　　日
                  刑事第三庭審判長法　官    黃建榮
                                  法　官    陳威龍
                            　　　法　官    陳玉聰
以上正本證明與原本無異。
如不服本判決，應於判決送達後10日內，向本院提出上訴狀。
中　　華　　民　　國　　94　　年　　7 　　月　　26　　日
                                  書記官    鄭淑臻
